【裁判字號】    92,訴緝,7
【裁判日期】    920522
【裁判案由】    盜匪
【裁判全文】
臺灣高雄地方法院刑事判決                            九十二年度訴緝字第七號
    公  訴  人  臺灣高雄地方法院檢察署檢察官
    被      告  乙○○
    指定辯護人  本院公設辯護人  丙○○
右列被告因強盜案件，檢察官提起公訴（九十年度偵字第一八三八二、一八六七四、
二三三八一、二三三八二、二三三九三號），本院判決如左：
    主  文
乙○○共同意圖為自己不法之所有，攜帶兇器，以強暴至使不能抗拒，而取他人之物
，處有期徒刑捌年。小西瓜刀貳把、膠帶貳捲、口罩壹個、手套貳雙、安全帽壹個，
均沒收。
    事  實
一、乙○○與黃俊銘（涉犯強盜罪部分，另案經本院判處有期徒刑十二年確定）共同
    基於意圖為自己不法所有之犯意聯絡，於民國（下同）九十年十月三日上午十一
    時五十分許，由黃俊銘提供其所有，且為後述強盜犯行所需之西瓜刀二把、安全
    帽二頂、口罩一個、手套二雙及膠帶二捲後，再分由二人各持上開客觀上對人之
    生命、身體及安全構成危害，客觀上足供兇器使用之小西瓜刀一把，再分別由乙○○頭帶全罩式、黃俊銘頭帶半罩式之安全帽及口罩一個，二人均手戴黑色手套
    各一雙及膠帶二捲等物，進入高雄市新興區○○○路二○一號當時仍在營業中之
    「箱根卡拉ＯＫ」店內，渠等先以小西瓜刀脅迫店內員工丁○○、甲○○二人並
    控制其行動，再以膠帶綑綁之強暴方法致使二人不能抗拒後，取走丁○○所有之
    現金新台幣（下同）一萬五千元、諾基亞牌行動電話一支、汽車鑰匙一串、黑色
    皮夾一個（內有汽、機車行照、身分證、健保卡、購物卡、醫院掛號證、終身學
    習卡、各一張、面額三百元之消費禮券一張、電話卡二張）、化粧品一組及紫色
    透明皮包一個等物，得手現金部分由二人朋分花用，安全帽、膠帶、口罩、手套
    及其他被取走之財物，則棄置於高雄市三民區○○○路八八二號「宏國超商」旁
    垃圾桶內。
二、嗣為警循線於九十年十月三日下午三時許，在高雄市新興區○○○路四三七號黃
    俊銘住處，查獲黃俊銘並扣得其所有供為強盜「箱根卡拉ＯＫ」時所戴之安全帽
    一頂，又在黃俊銘身上起獲丁○○所有之現金三千元；旋由黃俊銘帶同警方在高
    雄市三民區○○○路八八二號「宏國超商」旁垃圾桶內，再起獲同為黃俊銘所有
    ，與乙○○二人共同強盜「箱根卡拉ＯＫ」時所使用之膠帶二捲、口罩一個、黑
    色手套二雙及前開丁○○所有除現金外被取走之財物。
三、案經高雄市政府警察局刑警大隊移送臺灣高雄地方法院檢察署檢察官偵查起訴。
    理  由
一、前開被告乙○○與黃俊銘共同於右揭時、地，分持小西瓜刀各一把，再各頭帶安
    全帽、口罩一個、黑色手套及膠帶等物，進入「箱根卡拉ＯＫ」店內，以小西瓜
    刀脅迫店內員工丁○○、甲○○二人並控制其行動後，再以膠帶綑綁之強暴方法
    致使不能抗拒後，取走丁○○所有之現金一萬五千元、諾基亞牌行動電話一支、
    汽車鑰匙一串、黑色皮夾一個（內有汽、機車行照、身分證、健保卡、購物卡、
    醫院掛號證、終身學習卡、各一張、面額三百元之消費禮券一張、電話卡二張）
    、化粧品一組及紫色透明皮包一個等事實，業據被告乙○○於本院審理時供承不
    諱，核與同案被告黃俊銘迭於警、偵訊及本院審理中陳述情節大致相符（見本院
    九十一年度訴字第九一號全卷），核與證人即被害人丁○○、甲○○於警訊、偵
  查及本院前開刑事案件審理時之證述內容相符，並有前開如犯罪事實欄所示，被
    告乙○○與黃俊銘強盜「箱根卡拉ＯＫ」之作案工具扣案可證，及業經前揭被害
    人領回前開查獲物品之贓物認領保管單附卷可稽，被告乙○○犯行，洵堪認定，
    應依法論科。
二、查被告二人犯罪後，懲治盜匪條例業於九十一年一月三十日經總統以華總一義字
    第○九一○○○一五○八○號公布廢止；刑法增訂、修正條文亦於同日，經總統
    以華總義字第○九一○○○一五一一○號公布，並均自同年二月一日發生效力。
    按懲治盜匪條例為修正前刑法之特別法，依特別法優於普通法之法律適用原則，
    二法比較適用時，應適用懲治盜匪條例。另懲治盜匪條例之廢止，與刑法相關條
    文之修正及增訂，係經立法院於同日三讀通過，並經總統於同日公布，其立法目
    的，在以修正後之刑法取代上開條例，避免修正前之刑法發生中間法之效力。故
    懲治盜匪條例雖廢止，但因廢止前後，被告行為自行為時至裁判時止，均有刑罰
    規定，該條例之廢止，仍屬刑法第二條第一項所稱之之行為後法律有變更之情形
    ，而非刑事訴訟法第三百零二條第四款、第三百八十一條、第三百九十三條第四
    款所稱之刑法「廢止」，亦無所謂因該條例之廢止而應回復適用修正前刑法相關
    法條之餘地。故被告之盜匪行為，法院於九十一年二月一日以後裁判時，依刑法
    第二條第一項規定，自應就被告行為時有效之懲治盜匪條例與裁判時已修正之刑
    法相關條文予以比較適用。至被告行為時修正前之刑法相關條文，既不因上開條
    例廢止而回復，又非中間法，即無所謂比較適用問題，合先敘明。按廢止前之懲
    治盜匪條例第五條第一項第一款（法定刑為無期徒刑或七年以上有期徒），與修
    正後刑法第三百三十條第一項（法定刑為七年以上有期徒刑）比較，以修正後刑
    法第三百三十條第一項規定，有利於被告，因此，依刑法第二條第一項但書規定
    ，應適用被告行為時之修正後刑法規定。
三、查被告乙○○攜帶客觀上對人之生命、身體及安全構成危害，客觀上足供兇器使
    用之小西瓜刀強盜。核被告所為，係犯修正後刑法第三百三十條第一項攜帶兇器
    強盜之加重強盜罪。被告乙○○與另案被告黃俊銘二人，就上開強盜犯行，俱有
    犯意之聯絡及行為分擔，為共同正犯。再被告與黃俊銘二人均係同時對二名被害
    人實施強盜行為，其係以一強盜行為觸犯同種加重強盜罪名，應依想像競合犯之
    規定論以一罪。爰審酌被告夥同他人共犯本件強盜犯行，其犯罪之動機、目的，
    犯罪手段具暴力性，對社會治安及被害人身心危害甚鉅，本應從重量刑，惟念被
    告犯罪後坦承犯行，尚有悛悔之意等一切情狀，酌情量處如主文所示之刑，以示
    懲儆。扣案安全帽一頂、膠帶二捲、口罩一個、黑色手套兩雙及小西瓜刀二把，
    均係被告黃俊銘所有，供強盜「箱根卡拉ＯＫ」所用之物，爰依共犯法理，依刑
    法第三十八條第一項第二款規定，均宣告沒收。扣案刀盒一個、眼鏡一只及衣服
    一套等物，係另案被告黃俊銘所有，且尚非供犯本件強盜罪所用之物，爰不為沒
    收之諭知。另被告乙○○與黃俊銘，共同強盜所用之安全帽一頂，為黃俊銘所有
    ，業據黃俊銘供承在卷，然此部分作案用之安全帽並未扣案，為免日後發生執行
    上之困難，爰暫不宣告沒收，附此敘明。
據上論斷，依刑事訴訟法第二百九十九條第一項前段，刑法第二條第一項但書、第二
十八條、第五十五條、（修正後）第三百三十條第一項、第三十八條第一項第二款，
判決如主文。
本案經檢察官林俊傑到庭執行職務。
中      華      民      國    九十二    年      五      月     二十二   日
                              臺灣高雄地方法院刑事第六庭
                                  法  官  邱基峻
右正本證明與原本無異。
如不服本判決，應於判決送達後十日內，向本院提出上訴狀。
                                  書記官  顏平國
中    華    民    國      九十二      年      五      月      二十三    日
附錄法條：
刑法第三百三十條（修正後）
 (加重強盜罪)
犯強盜罪而有第三百二十一條第一項各款情形之一者，處七年以上有期徒刑。
前項之未遂犯罰之。
刑法第三百二十一條
 (加重竊盜罪)
犯竊盜罪而有左列情形之一者，處六月以上五年以下有期徒刑：
一  於夜間侵入住宅或有人居住之建築物、船艦，或隱匿其內而犯之者。
二  毀越門扇、牆垣或其他安全設備而犯之者。
三  攜帶兇器而犯之者。
四  結夥三人以上而犯之者。
五  乘火災、水災或其他災害之際而犯之者。
六  在車站或埠頭而犯之者。
前項之未遂罰之。


司法院資訊處製作；財團法人民間司法改革基金會備份。
